# 权益工具公允价值无法可靠确定时的处理

提问人：jfjzxb 时间：2014-01-06 18:59:06
又要麻烦陈老师了，先谢了！
“在极少数情况下，授予权益性工具的公允价值无法可靠计量，企业应在获取服务的时点、后续的每个资产负债表日和结算日，以内在价值计量该权益工具，内在价值的变动应计入当期损益。同时，企业应以最终可行权或实际行权的权益工具数量为基础，确认取得服务的金额。内在价值是指交易双方有权认购或取得的股份的公允价值，与其按照股份支付协议应当支付的价格间的差额。” 【举例】假定等待期 3 年， 30 人×100万份，授予日为 2014 年 1 月 1 日，期权认购价 4 元， 2014 年 1 月 1 日股价 9 元， 2014 年 12 月 31 日股价 10元。 2015 年 12 月 31 日股价 11 元。 2016 年 12 月 31 日股价 13 元。 【问题 1 】 2014 年 12 月 31 日的内在价值＝ 10 － 4 ＝ 6 元，对吗？(也就是说以授予日股价为基础计算，还是以每个资产负债表日为基础计算？） 【问题 2 】 2014 年 12 月 31 日费用＝ 30 人×100万份×内在价值 6 元×1/3＝ 6000 万元； 2015 年 12 月 31 日费用＝ 30 人×100万份×内在价值 7 元×2/3－ 6000 ＝ 8000 万元； 2016 年 12 月 31 日费用＝30 人×100万份×内在价值 9 元－ 14000 ＝ 13000 万元. 请问：上面的计算对吗？
企业对上述内在价值计量的已授予权益工具进行结算，应当遵循以下要求： （ 1 ）结算发生在等待期内的，企业应当将结算作为加速可行权处理，即立即确认本应于剩余等待期内确认的服务金额； 【问题】什么情况会“结算发生在等待期内”？假定上例在 2015 年结算，则 2015 年费用如何计算？
（ 2 ）结算时支付的款项应当作为回购该权益工具处理，即减少所有者权益。结算支付的款项高于该权益工具在回购日内在价值的部分，计入当期损益。 【问题 1 】怎么理解“结算时支付的款项”？结算时上市公司向高管发行股票不就可以了吗？还要支付什么款项？
【问题 2 】怎么理解“作为回购该权益工具处理”？是针对上市公司回购股票给高管这种股权激励方式吗？
给您添麻烦了！

回答人：chenyiwei
1 、举例的会计核算大致上如你所理解。 2 、有些情况下，即使不发生取消，其等待期也是可变的，即等待期长度自身也是一个会计估计。这种情况下实际等待期可能比原先的预计短，从而出现在原估计的等待期内结算的情况；另外也可能由于某些特殊原因而缩短等待期，提前进行结算。你说的案例中，如果在 2015 年末结算，则合计确认费用： 30 人×100万份×内在价值 7 元＝2.1亿元，扣除2014 年内已确认费用 6000 万元， 2015 年内应确认费用 15000 万元。 3 、有可能在股份支付等待期内提前以现金结算以了结原先的股份支付计划，或者企业或激励对象也可能有以现金或者权益方式结算的选择权。“回购该权益工具”是指回购授予激励对象的权益工具（期权或限制性股票），并不仅仅针对上市公司回购股票给高管这种股权激励方式。

提问人：jfjzxb 时间：2014-01-06 20:30:44
陈老师，还是没有明白： 企业对上述内在价值计量的已授予权益工具进行结算，应当遵循以下要求： （ 1 ）结算发生在等待期内的，企业应当将结算作为加速可行权处理，即立即确认本应于剩余等待期内确认的服务金额； （ 2 ）结算时支付的款项应当作为回购该权益工具处理，即减少所有者权益。结算支付的款项高于该权益工具在回购日内在价值的部分，计入当期损益。
准则讲解中这段话是针对“权益结算的股份支付”而言的。权益结算下，在什么情况下，企业需要支付款项？ 没有看懂您上面的解释。
请您举个例子，好吗？

回答人：chenyiwei
是指在某些特殊情况下，企业在权益结算的股份支付等待期满前选择提前结算或者赎回相关权益工具，从而提前结束该股份支付计划的情况。但目前国内尚无类似的实际案例。

提问人：jfjzxb 时间：2014-01-06 21:36:15
您说的这句话，是针对（ 1 ）结算发生在等待期内的，企业应当将结算作为加速可行权处理，即立即确认本应于剩余等待期内确认的服务金额；
还是针对（ 2 ）：结算时支付的款项应当作为回购该权益工具处理，即减少所有者权益。结算支付的款项高于该权益工具在回购日内在价值的部分，计入当期损益。 ？
我主要是对（ 2 ）不理解。{}

回答人：chenyiwei
此处的结算不涉及从二级市场回购股份用于行权，而是改变原先的股份支付计划，用现金支付给激励对象，将原先授予的权益工具取消。